臺灣高等法院刑事裁定　　　　　　　 100年度交聲再字第21號
聲　請　人
即受判決人　何煜文
上列聲請人即受判決人因過失致死等案件，對於本院98年度交上
訴字第182 號，中華民國99年8 月4 日第二審確定判決（原審案
號：臺灣新竹地方法院96年度交訴字第67號，起訴案號：臺灣新
竹地方法院檢察署96年度偵字第3058號），聲請再審，本院裁定
如下：
    主  文
再審及停止執行之聲請均駁回。
    理  由
一、緣聲請人即受判決人何煜文於民國95年9 月7 日，駕駛其母
    親張月蘭所有車牌號碼DG－8431號自用小客車（下稱系爭車
    輛），沿新竹市○○區○○路由北往南方向行駛，迨於同日
    20時10分許，其駕駛系爭車輛行經新竹市○○路○ 段688 號
    中隘橋附近路段處時，本應注意車前狀況，並隨時採取必要
    之安全措施，而依事發現場當時夜間有照明、柏油路面乾燥
    無缺陷、無障礙物、視距良好等情形觀之，並無不能注意之
    情事；適被害人潘雄男疑因酒後騎乘車牌號碼MGB －356 號
    重型機車，不慎在該路段處失控摔倒並躺臥在內、外車道之
    間，詎聲請人竟疏未注意前方狀況而採取必要之安全措施，
    以致駕駛系爭車輛以左輪擠觸壓被害人，致使被害人因之受
    有右額部至右臉頰有骨折與撕裂傷（10X14 公分）、下頷部
    有擦挫傷（8X10公分）、左額部至右臉頰有骨折與撕裂傷（
    12X15 公分）、左頸部有擦挫傷（6X 10 公分）等傷害。詎
    聲請人於車禍肇事，致被害人嚴重受傷後，非惟未下車對被
    害人採取必要之救護措施，反另行起意，駕駛系爭車輛逃逸
    。嗣經員警獲報到場處理事故，並據目擊民眾提供肇事車輛
    之車號，因而查悉上情。而被害人經送為恭紀念醫院就醫後
    ，仍因頭部鈍力損傷，於同日21時5 分許急救無效死亡等情
    ，經臺灣新竹地方法院（下稱新竹地院）於98年11月13日以
    96 年 度交訴字第67號認犯因過失致人於死，處有期徒刑1
    年4 月，減為有期徒刑8 月；又駕駛動力交通工具肇事，致
    人死亡而逃逸，處有期徒刑1 年6 月，減為有期徒刑9 月，
    應執行有期徒刑1 年4 月。嗣本院於99年8 月4 日以98年度
    交上訴字第182 號判決（下稱原確定判決）判決上訴駁回等
    情，有前開判決書影本各乙份本在卷可稽。聲請人前開所犯
    之過失致死罪，業已判決確定，現已在監執行（肇事逃逸部
    分，因聲請人上訴最高法院，現仍未確定），合先敘明。
二、再審聲請意旨略以：
（一）原確定判決所認定及卷內驗斷書，鑑定意見書所載，被害
      人左臉頰「輪胎印」，經監察院調查後認定係「排氣管護
      板」所造成印記（痕），並非輪胎印記，而聲請人所駕駛
      之DG－8431號自小客車（下稱系爭車輛）並無裝置「排氣
      管護板」，或其他足以造成被害人左臉頰印記之物，足見
      被害人並非遭聲請人所駕駛之系爭車輛擠觸壓致死：
  １、臺灣新竹地方法院檢察署（下稱新竹地檢署）相驗屍體證
      明書、國立交通大學行車事故鑑定意見書及原確定判決認
      定被害人左臉頰輪胎印係因肇事車輛「擠觸壓」被害人臉
      部，而非「輾壓」被害人臉部致死，是被害人左臉頰因輪
      胎碾壓造成輪胎印事證，因與犯行無關，應予排除。國立
      交通大學函送第一審法院之行車事故鑑定意見書稱該胎紋
      為「斜交菱形塊狀」，以目視比對，與聲請人所駕駛自小
      客車之輪胎胎紋並不相符，且經監察院調查人員自99年12
      月至100 年3 月間檢視4 家汽車輪胎維修廠、1 家大型汽
      車保養廠及路邊所停汽車，迄未見可能造成類似該胎紋樣
      式之輪胎，並發現被害人左臉頰印記與部分汽車底盤下方
      裝置、用以降低排氣管熱度傳導至底盤之金屬「排氣管護
      板」樣式相契合，故本案肇事車輛底盤下方應裝置有該種
      紋路樣式之排氣管護板，致擠觸壓被害人左臉頰造成印記
      。原確定判決認定被告車輛係以左輪擠觸壓被害人頭部致
      死，非輪胎輾壓被害人頭部致死，而排除鑑定報告誤為輪
      胎印，實為排氣管護板印之證據調查，顯屬有誤。
  ２、聲請人於案發時所駕駛之系爭車輛，監察院於100 年1 月
      3 日覓得同廠、同排氣量、同型車款，經檢視及拍攝照片
      ，未發現裝置「排氣管護板」，或其他足以造成被害人左
      臉頰印記之物，再據新竹市政府警察局肇事車輛勘查報告
      及所檢附照片，聲請人所駕車輛底盤下方並無裝置「排氣
      管護板」，監察院復派員於100 年3 月5 日檢視系爭車輛
      及拍攝照片，未發現系爭車輛裝置排氣管護板，或其他足
      以造成本案被害人左臉頰印記之物，足見被害人並非遭聲
      請人駕駛系爭車輛擠觸壓致死。
  ３、據卷附新竹市政府警察局95年9 月11日肇事車輛勘查及內
      政部警政署刑事警察局95年10月20日刑醫字第0950140645
      號鑑驗書，聲請人所駕駛自用小客車左前保險桿下支板上
      血跡及左後輪內三角架上雖各沾有符合被害人潘雄男血型
      別之少許血跡，然該2 處血滴痕跡如該車輛駛經被害人躺
      臥現場及其四周之際，與被害人血漬處或沾有血跡散落物
      發生接觸時，亦可能沾染。是被害人左臉頰印記，經監察
      院調查後認定與部分汽車排氣管護板樣式相契合，係「排
      氣管護板」造成之印記（痕），並非輪胎印記，此為監察
      院調查時發現之新證據，且有利於聲請人，本案有聲請再
      審之事由。
（二）證人即居住於事發現場附近之民眾黃建燐於95年9 月7 日
      當晚8 時許全程目擊本案車禍事發經過；其於另案新竹地
      院99 年 度重訴字第100 號中具結證稱肇事車輛前後右輪
      壓過被害人上半身，被害人兩隻腳有翹起來，被壓的時候
      下半身在車子外面的右邊，肇事車輛類似白色等語，核與
      原確定判決認定聲請人所駕之系爭車輛以左輪擠觸壓被害
      人身體之事實有極大出入，且聲請人所駕駛系爭車輛車色
      為墨綠色，左前保險桿下支板上血跡及左後輪內三角架上
      各沾有少許之血跡，與證人黃建燐於上開另案所陳肇事車
      輛之車色，及右側壓過被害人等情並不相符。足見被害人
      並非遭聲請人駕駛之系爭車輛擠觸壓致死，此為判決後發
      現確實之新證據，且有利於受判決人，本案有聲請再審之
      事由。是本件業已發現確實之新證據，足認聲請人應受無
      罪之判決，爰依刑事訴訟法第420 條、第426 條之規定，
      提出再審聲請。
（三）聲請人蒙此不白之冤入獄後，於99年11月間健康檢查後發
      現肝及膽道有性態未明之腫瘤，身心狀況已有惡化現象，
      聲請人配偶亦於99年10月間發現罹患乳癌，除須獨自接受
      極度痛苦之化學治療及放射治療外，更須獨自扶養2 名年
      幼子女，身心痛苦與疲憊已達極限，聲請人因本件冤獄無
      法善盡人夫及人父責任，心痛至極，爰請考量上情，准命
      停止本件刑罰之執行，俾使聲請人能治療疾病，並得以善
      盡照顧妻小之責等語。
三、按刑事訴訟法第420 條第1 項第6 款所謂發見確實之新證據
    ，係指該證據於事實審法院判決前已經存在，為法院、當事
    人所不知，不及調查斟酌，至其後始行發見，且就證據本身
    形式上觀察，固不以絕對不須經過調查程序為條件，但必須
    顯然可認為足以動搖原有罪確定判決，而為受判決人無罪、
    免訴、免刑或輕於原判決所認罪名之判決者為限。故受理聲
    請再審之最後事實審法院，應就聲請再審理由之所謂「新證
    據」，是否具備事實審判決前已經存在，為法院、當事人所
    不知，事後方行發見之「嶄新性」，及顯然可認足以動搖原
    有罪確定判決，應為無罪、免訴、免刑或輕於原判決罪名之
    「顯然性」二要件，加以審查，為判斷應否准予開始再審之
    準據（最高法院93年度臺抗字第98號裁定意旨參照）。
四、本院查：
（一）依據聲請人於警詢時供述：系爭車輛經過車禍發生地點，
      我感覺車輛有壓過外側車道上停放之異物，我沒有下車查
      看，系爭車輛左前方霧燈燈罩脫落及前保險桿固定螺絲鬆
      脫有下垂情形等語，於檢察官偵查時復供述：我發現外側
      車道的中央有異物，我本能往右閃躲，左後輪有壓到異物
      。當我發現異物時，雙方距離約5 至6 公尺。系爭車輛有
      左前霧燈燈罩脫落、前保險桿左側末端即近輪弧外鬆脫等
      語（見95年度相字第584 號卷第8 至10、42頁）；證人陳
      棋康於警詢及原審審理之證述內容（見95年度相字第584
      號卷第11至13頁、原審卷第295 至301 頁）；新竹市警察
      局肇事車輛勘察報告及所檢附照片共54幀、新竹市警察局
      95 年10 月26日竹市警鑑字第0950041370號函所檢送之內
      政部警政署刑事警察局95年10月20日刑醫字第0950140645
      號鑑驗書及刑事案件證物採驗紀錄表（見95年度相字第58
      4 號卷第83至86頁、原審卷第197 至229 頁）；為恭紀念
      醫院診斷證明書1 份（見95年度相字第584 號卷第16頁）
      ；檢察官督同法醫師相驗之勘驗筆錄、相驗屍體證明書、
      驗斷書、被害人照片6 幀（見95年度相字第584 號卷第40
      、44至49、63至65頁）；國立交通大學98年7 月8 日交大
      管運字第0981007039號函所檢送之行車事故鑑定意見書（
      見原審卷第263 、264 頁）；國立交通大學99年5 月5 日
      交大管運字第0991004147號函（見本院98年度交上訴字第
      182 號卷第52頁）；鑑定人石台平於本院98年度交上訴字
      第182 號案件審理時證述：由屍體照片所示，認定屍體頭
      頸部有遭受明顯擠壓，至於輪胎的輾壓，從照片上看並不
      明顯，除了頭頸部之外，死者身體其他部位沒有遭受車輛
      輾壓，也沒有碰撞的痕跡。受到車輛底盤的擠壓，一定會
      有大量的血液噴濺痕跡。傷痕與輾壓傷痕是兩回事，輾壓
      傷痕是輪胎輾過留下的傷痕；傷痕則是任何受傷都有可能
      有傷痕，碰撞、跌倒都可能有一般傷痕。一般小客車大約
      1500公斤重，如果壓在肉體上，就是粉身碎骨，所以車輪
      經過身體的部分，會血肉模糊、骨頭粉碎；但是在這邊沒
      有看到。所以我不認為死者身體有遭受車輛輾壓，死者的
      傷都在頭頸部，頭頸部如果被車輛輾過，也是會嚴重變形
      ，會扁；但是本案並沒有看到這種情況，只是廣泛表皮磨
      損傷害，所以我判定不是輾壓造成，而是擠壓等語（見本
      院98年度交上訴字第182 號卷第130 背面至132 頁背面）
      之證據資料，綜合判斷，聲請人駕駛系爭車輛，在前開時
      、地，因疏未注意前方狀況採取必要之安全措施，而以左
      輪擠壓、觸壓被害人頭部，致被害人頭部鈍力損傷，嗣於
      同日21時5 分許急救無效死亡，佐以被害人之頭部，因系
      爭車輛之擠壓、觸壓，勢將受有嚴重之鈍力損傷，則聲請
      人之過失與被害人之死亡確有相當因果關係之事實，至堪
      認定。
（二）參以聲請人之辯護人於99年5 月20日，本院98年度交上訴
      字第182 號過失致死等案件審理時所提出之案發當時錄影
      畫面及其說明（見本院前開卷第65至93頁），案發當時行
      經該路段之車輛並非僅有聲請人所駕駛之系爭車輛1 部而
      已。是以，縱使依據相關卷證資料，足以證明系爭車輛並
      無裝置「排氣管護板」，被害人左臉頰之印記有可能係其
      他因素所造成；然而，原確定判決依據鑑定人之鑑定，已
      排除系爭車輛有輾壓被害人，而未認定被害人左臉頰之印
      記即係聲請人所駕駛之系爭車輛因擠觸壓造成，則聲請人
      所提出之前開新證據，並不足以動搖原有罪確定判決，而
      應為無罪、免訴、免刑或輕於原判決罪名。同理，聲請人
      所舉提之證人黃建燐於新竹地院民事庭99年度重訴字第10
      0 號損害賠償事件100 年3 月4 日言詞辯論時證稱：事發
      當時，我看到有一部車前後右輪有壓過被害人；至於壓到
      被害人什麼部位，我沒有看清楚，是壓到上半身，因為兩
      隻腳有翹起來。那部車車廂之顏色類似白色等語（見聲請
      人所舉提之聲證二），充其量亦僅能證明事發當時可能有
      他車輛壓過被害人，惟此種可能性，並不能排除聲請人在
      前開時、地駕駛系爭車輛，確有因過失而擠壓、觸壓被害
      人頭部，致被害人頭部受有鈍力損傷，且聲請人之過失與
      被害人之死亡有相當因果關係之確定事實；是聲請人所提
      出之前開新證據，並不足以動搖原有罪確定判決，而應為
      無罪、免訴、免刑或輕於原判決罪名。
（三）綜上，聲請人前開聲請，經核尚與刑事訴訟法第421 條所
      規定之再審理由不符，其聲請再審為無理由，應予駁回。
      又本件再審之聲請，既經駁回，再審聲請人依刑事訴訟法
      第430 條，聲請停止執行，即無所附麗，亦應予駁回，附
      此敘明。
五、據上論斷，應依刑事訴訟法第434條第1項，裁定如主文。
中    華    民    國   100    年    6     月    28    日
                  刑事第九庭  審判長法  官  陳貽男
                                    法  官  蔡聰明
                                    法  官  蔡守訓
以上正本證明與原本無異。
不得抗告。
                                    書記官  許俊鴻
中    華    民    國   100    年    6     月    29    日